---
title: "Taller 2 Regresión lineal Multiple"
author: "Andrés Felipe Palomino - David Stiven Rojas"
date: "2023-04-21"
output: 
  pdf_document: 
    number_sections: yes
---

```{r setup, include=FALSE}
knitr::opts_chunk$set(echo =TRUE)
```

# Introducción
La base de datos $"yarn"$ obtenida de la librería (PLS) contiene información sobre espectros NIR y mediciones de densidad de hilos de PET, consta de 28 individuos (hilos de PET), 268 variables predictoras (NIRS) y una variable de respuesta (densidad). Se ajustará un modelo lineal múltiple para estimar la densidad del hilo PET, mediante mediciones NIR


```{r, echo = T, results = 'asis', message= FALSE, warning= FALSE}
#Importación de librerías necesarias
library(car)
library(MASS)
library(xtable)
library(lmtest)
library(readxl)
library(lmridge)
library(pls)

```



## Base de datos

En la siguiente tabla se encuentra un encabezado de la base de datos que se trabajara, esta consta de 30 covariables predictoras, las cuales estarán desde NIR1 hasta NIR30. De primera mano se observa que los valores de los NIR disminuyen a medida que la covariable aumenta


```{r, echo = T, results = 'asis', message= FALSE}
library(readxl)
data <- read_excel("C:/Users/david/OneDrive/Escritorio/Octavo semestre github/OctavoSemestre/Estadística Aplicada II/Base de datos/data.xlsx")
X <- data
X<- cbind(X[,1:30],X[,colnames(X)=='density'])
xtable(head(X[,1:11]))
xtable(head(X[,12:21]))
xtable(head(X[,22:31]))
2^30

```

## Selección de variables

En el proceso de selección de variables se procede a ajustar todos los posibles modelos $2^{30}$, del cual se observa el $R^2_{adj}$, el AIC y el BIC. Además se realizan los algoritmos de selección (forward selection, backward selection, stepwise selection) y Regresion de LASSO. Luego se ajustara el modelo con las variables que tengan buenos indicadores y ademas que permita corregir supuestos. 




